【裁判字號】    88,易,2872
【裁判日期】    890128
【裁判案由】    違反公司法
【裁判全文】
臺灣臺北地方法院刑事判決                        八十八年度易字第二八七二號
    公  訴  人  臺灣臺北地方法院檢察署檢察官
    被      告  甲○
右被告因違反公司法案件，經檢察官聲請簡易判決處刑（八十七年度偵字第二二九九
三號），經本院臺北簡易庭移送本院，及移送併辦（八十八年度偵字第五○一八、二
二二六○、二四二二一號），本院認應依通常程序審理，判決如左：
    主  文
甲○公司負責人，違反公司不得經營登記範圍以外之業務之規定，科罰金新臺幣玖萬
元，如易服勞役以新臺幣玖佰元即銀元參佰元折算壹日。
    事  實
一、甲○前有多次違反公司法前科，最近一次於民國（下同）八十三年間，復因違反
    公司法案件，經本院判處拘役二十日，於八十三年八月十六日易科罰金執行完畢
    （不構成累犯），詎猶不知悔改，明知其擔任負責人（即董事長）設於臺北市○
    ○區○○街二段七十七號十樓「貳零零壹育樂有限公司」（下稱貳零零壹公司）
    ，經主管機關於八十六年四月九日核准登記之業務為「遊樂場之經營（遊藝場業
    務除外）」，並不包括登記範圍外之「電子遊藝場」業務，竟於八十七年九月間
    某日起（聲請簡易判決處刑書誤載為七十八年十一月三十日起）至八十八年十月
    十一日止，先後在上址擺設「時光戰士二代、越野腳踏車、超級滑雪機、抓娃娃
    機、射擊飛靶、超級滑冰機、水上摩托車、螢幕火線追緝令、出氣筒、雙槍、海
    盜旗船長」等屬於電子遊戲機具，從事經營登記範圍以外之電子遊藝場業務，為
    警及臺北市政府建設局稽查人員分別於八十七年月十月十四日、八十八年一月二
    十日、八十八年九月六日、八十八年九月十日、八十八年十月十一日，在上址臨
    檢查獲，而得悉上情。
二、案經臺北市政府建設局移請臺灣臺北地方法院檢察署檢察官偵查起訴。
    理  由
一、右揭事實，業據被告甲○迭於本院調查、審理時坦承在卷，有本院訊問及審判筆
    錄足憑。被告為「貳零零壹公司」之負責人（董事長），且該公司於八十六年七
    月九日經主管機關核准登記之業務為「遊樂場之經營（遊藝場業務除外）」，並
    未包括「電子遊藝場」業務一情，復有經濟部有限公司變更登記表、貳零零壹公
    司所營事業登記表、貳零零壹公司董事監察人名單、臺北市政府營利事業登記證
    等件在卷足憑。再被告經營之「貳零零壹」公司於右揭時、地，先後擺設屬於電
    子遊戲機之時光戰士二代、越野腳踏車、超級滑雪機、抓娃娃機、射擊飛靶、超
    級滑冰機、水上摩托車、螢幕火線追緝令、出氣筒、雙槍、海盜旗船長等機具，
    經營登記範圍以外之遊藝場業務一節，復據經濟部商業司以八十八年十一月五日
    經（八八）商七字第八八二二三三四九號、八十八年十一月二十六日經（八八）
    商七字第八八二二四五○五號函覆本院無訛。另參以卷附經濟部八十六年一月十
    六日經（八六）商字第八五二二三五二○號函稱：「凡經營遊藝場業務或遊樂場
    業務者，現行公司行號之營業項目均分別登載為『經營遊藝場業務（賭博性、色
    情性電動玩具除外）或『經營遊樂場業務（遊藝場業務除外）』」之意旨，貳零
    零壹公司違法經營公司登記範圍以外業務一情，甚明。此外，並有臺北市政府建
    設局商業稽查紀錄表四件、臺北市政府萬華分局實地檢查（查訪）紀錄表一件、
    照片影本十六幀附卷可按。被告自白核與卷附證據資料相符，足堪採為證據。本
    件事證明確，被告犯行堪以認定，應予依法論科。
二、按公司不得經營登記範圍以外之業務，公司法第十五條第一項定有明文，被告甲
    ○係貳零零壹公司之負責人，竟經營登記範圍以外之電子遊藝場業務，核其所為
    係犯公司法第十五條第三項之罪。按公司法第十五條第三項所定，公司負責人應
    受之處罰，係自同條第一項規定禁止公司經營登記範圍以外之業務，違反該項禁
    止行為所課予之責任轉嫁而來，非因身分而成立之罪（最高法院八十年臺上字第
    九號判決，同院八十一年第三項刑事庭會議參照），亦即公司負責人僅為受罰之
    主體，無所謂「概括犯意」問題。所謂「業務」，係指以繼續之意思，反覆實行
    同種類之行為為目的之社會活動，性質上當然具有持續行為，其每次之行為，應
    解為綜合的一個業務所包括之整體行為，故此部分與已起訴部分仍為實質上一罪
    之一部，有最高法院八十一年度上易字第六七五八號裁判意旨足資參照。揆此，
    檢察官移送併辦部分（八十八年度偵字第五○一八、二二二六○、二四二二一號
    ），與本件公訴人提起公訴部分，既屬實質上一罪之同一案件關係，本院自應併
    予審理，附此敘明。爰審酌被告之犯罪動機、目的、手段、品行、智識程度、犯
    罪所生危害程度，及犯罪後坦承不諱、態度良好等一切情狀，量處如主文所示之
    刑，並諭知易服勞役之折算標準，以示懲儆。
據上論斷，應依刑事訴訟法第四百五十二條、第二百九十九條第一項前段，公司法第
十五條第三項，刑法第十一條前段、第四十二條第二項、罰金罰鍰提高標準條例第二
條，現行法規所定貨幣單位折算新壹幣條例第二條，判決如主文。
本案經檢察官朱應翔到庭執行職務
中    華    民    國     八十九     年        一       月     二十八    日
                                    臺灣臺北地方法院刑事第六庭
                                         法  官  吳  秋  宏
又正本證明與原本無異
如不服本判決，應於送達後十日內，向本院提出上訴狀。
                                         書記官   孫  佩  琳
中    華     民    國     八十九    年        二       月         二    日
附錄本案論罪科刑法條全文：
公司法第十五條第三項、第一項
公司不得經營登記範圍以外之業務。
公司負責人違反前二項規定時，處一年以下有期徒刑、拘役或科或併科新台幣十五
萬元以下罰金，並賠償公司因此所受之損害。


司法院資訊處製作；財團法人民間司法改革基金會備份。
